臺灣臺北地方法院民事判決　　　　　　　93年度簡上字第37號
上　訴　人　丙○○
　　　　　　　　　　　之五
被上訴人　　美久有限公司
法定代理人　乙○○
訴訟代理人　丁○○
上列當事人間請求給付承攬報酬事件，上訴人對於中華民國92
年11月11日臺灣臺北地方法院臺北簡易庭92年度北簡字第20120
號第一審判決提起上訴，本院於94年3月17日言詞辯論終結，判
決如下：
    主  文
原判決關於命上訴人給付超過新台幣壹拾陸萬元，及自民國92年
6月11日起至清償日止按年息5%部分，及該部分假執行之宣告，
暨訴訟費用之裁判均廢棄。
上開廢棄部分，被上訴人在第一審簡易之訴及其假執行之聲請均
駁回。
其餘上訴駁回。
第一、二審訴訟費用由上訴人負擔。
    事  實
甲、上訴人方面
壹、聲明：
一、原判決廢棄。
二、被上訴人第一審之訴及假執行之聲請均駁回。
貳、陳述：除與原判決記載相同，茲予引用外，補稱：
一、本案系爭標的為原承攬工程後之追加工程，其中原工程部分
    因已驗收合格，上訴人並已支付報酬予被上訴人，至追加之
    3座衣櫃工程（下稱系爭工程）部分，由於重大瑕疵，且訴
    外人即承攬工程業主亦因此重大瑕疵而拒絕付款，並於臺灣
    臺中地方法院以92年度訴字第1633號對上訴人提起訴訟，目
    前仍在審理之中，因此上訴人雖不爭執工程已經初次驗收，
    惟本案工程之業主對系爭承攬工作物尚有瑕疵未予釐清，因
    而對原驗收證明單予以否認，並主張未驗收合格，爰此，於
    驗收證明單之成立與否前，就被上訴人所主張給付承攬報酬
    事件，因承攬工作物尚有瑕疵未予釐清，且未經上訴人正式
    驗收合格，依民法第264條第1項前段規定「於他方當事人未
    為對待給付前，得拒絕自己之給付。」，故上訴人尚無庸給
    付被上訴人系爭承攬報酬。
二、追加工程部分因業主稱有瑕疵，因此上訴人授權被上訴人請
    領上訴人與業主間之新台幣（以下同）260,000元，此部分
    上訴人僅發包被上訴人160,000元，對於驗收部分除須初驗
    外，尚須複驗僅口頭上之約定；上訴人與被上訴人之系爭承
    攬契約在付款條件上並無特別之約定，被上訴人完成後如無
    瑕疵，上訴人就會付款，請款單上訴人記載「追加款一六○
    ○○○元正，於五月二十日收到驗收證明單，於六月五日請
    款，支票提前六月十日兌現。」其意思係指客戶將錢給付予
    上訴人無誤後，上訴人即將把錢給付被上訴人。
三、驗收證明單打字部分為公司之格式，是通用於各個工程，手
    寫部分是依個案而定，訴外人姚敏政係上訴人之木工，為上
    訴人所派，負責監工，平常由上訴人簽收，簽收之目的僅供
    業主作初步驗收；本件因有監工，因此由監工作初步驗收，
    複驗部分，則上訴人必親自驗收，縱使業主驗收，上訴人認
    為不理想亦會要求修正。
四、本案證人即業主甲○○於臺中地方法院92年度訴字第1633號
    主張無追加工程，且均未驗收合格，惟於本案又改口稱驗收
    合格無誤，因而證人甲○○無法證明系爭工程是否業已驗收
    合格，且驗收單亦非由公司所開立之驗收證明，且被上訴人
    與上訴人之公司簽訂承攬契約而非與業主甲○○所訂，因此
    本案系爭承攬契約工程合格與否，應以本公司正式驗收證明
    單，始能證明符合兩造承攬契約之正當性。
參、證據：援引原審之立證方法外，另提出工程明細、通知函、
    臺灣臺中地方法院開庭通知等證物為證，並聲請訊問證人甲
    ○○。
乙、被上訴人方面
壹、聲明：
一、上訴駁回。
貳、陳述：除與原審判決記載相同，茲予引用外，補稱：
一、上訴人所稱系爭三座衣櫃工程部分，由於重大瑕疵且未驗收
    合格，與事實不符，被上訴人於民國92年3月14日施工完成
    ，並經上訴人現場驗收通過，且業主亦已簽收完工驗收證明
    單，上訴人竟未依約於同年6月5日給付系爭承攬報酬。
二、上訴人以業主尚未支付系爭工程款項為由，而拒絕給付系爭
    追加工程部分之承攬報酬，惟上訴人與業主間之契約與本案
    兩造間之承攬契約各自獨立，且兩造間之系爭承攬契約亦未
    約定須經業主付款予上訴人後，被上訴人始能請求系爭承攬
    報酬，因此基於債之相對性原則，上訴人上開主張顯無理由
    ，況被上訴人所作之工程均經上訴人驗收無誤（兩造約定系
    爭工程僅驗收一次即可），上訴人亦已開立同意書承諾付款
    ，自不得以上開理由拒絕付款，至於上訴人主張同時履行抗
    辯，被上訴人所承攬之系爭追加工程已經上訴人驗收完畢而
    無任何瑕疵，且上訴人承諾付款，因此自有先為給付之義務
    ，依民法第264條第1項但書規定，上訴人以此拒絕給付承攬
    報酬，並無理由。
三、系爭承攬工程完成後，依照驗收單條件驗收即可請款，與屋
    主是否付款無關，驗收單係上訴人事後要求；又，本件驗收
    是上訴人指定代表人依其公司驗收單，並且在驗收單表示付
    款。
參、證據：援引原審之立證方法。
    理  由
一、被上訴人起訴主張：上訴人於92年3月10日，與其就台中市
    ○○路85號9樓Ｂ、Ｃ棟工地三座衣櫃訂立承攬契約，約定
    承攬報酬160,000元，嗣被上訴人於同年3月14日施工完成，
    並經上訴人現場驗收通過，上訴人未依約於同年6月5日給付
    承攬報酬，多次追索，均未獲置理。
    上訴人則以：系爭工程雖經初驗，惟仍未依兩造約定進行複
    驗，況且系爭工程有重大瑕疵，經業主拒絕付款，因業主拒
    絕付款，上訴人自得拒絕付款等語，資為抗辯。
二、被上訴人主張上訴人於92年3月10日，與其就台中市○○路
    85號9樓Ｂ、Ｃ棟工地三座衣櫃訂立承攬契約，約定承攬報
    酬160,000元，嗣被上訴人於同年3月14日施工完成，被上訴
    人與上訴人之監工姚敏政辦理驗收，並由姚敏政與證人甲○
    ○共同出具驗收證明單等情，為上訴人所不爭，被上訴人再
    主張系爭工程驗收通過後，上訴人亦已承諾於92年6月5日付
    款等情，則為上訴人所否認，並以前揭情詞置。故
    本件所應審究者為系爭工程是否業經完成約定之驗收程序？
    上訴人是否業已允諾付款？爰析述如下：
  (一)系爭工程是否業經完成約定之驗收程序部分：
    查依卷附系爭工程之驗收證明單第4條記載：「經業主與美
    國大創設計公司工務經理姚先生驗收通過無瑕疵，並簽字證
    明後，可請款」、第5條記載「如驗收未通過，將業主與工
    務經理反應的問題記錄下來，並向業主及工務經理解釋說明
    要如何改善，以及需要多少時間修繕完成，到時再安排第二
    次驗收，直到驗收通過，才可請款。」等語，而該驗收證明
    單乃上訴人所經營公司之制式驗收單，並通用在各個工程等
    情，經上訴人自陳在卷（見本院93年12月6日準備程序筆錄
    第5、6頁）。次查，依該驗收證明單所載，業經業主甲○○
    及上訴人工務部之姚敏政簽認無訛，且為上訴人所不爭，是
    系爭工程業經業主及上訴人工務部之姚敏政驗收通過部分，
    依前開驗收證明單第4條所載，被上訴人自得向上訴人請領
    系爭工程之報酬，被上訴人主張系爭工程業已完成程序並得
    請領工程款，自堪採信。雖上訴人抗辯系爭工程經業主表示
    有重大瑕疵，且依兩造約定尚須進行複驗云云，然為被上訴
    人所否認，其中系爭工程並無瑕疵等情，業據證人即業主甲
    ○○到庭證述屬實外，至其所稱複驗程序除與前開驗收證明
    單所載不符外，且上訴人未能舉證其實，上訴人此部分之抗
    辯，尚不足採。
  (二)上訴人是否業已允諾付款部分：
    查被上訴人所提出之請款單，其上經上訴人加註：「追加款
    160,000元正，於5月20日收到驗收證明單，於六月五日請款
    ，支票提前六月十日兌現。」等語，是上訴人業依前開驗收
    證明單及被上訴人之請款，允諾系爭工程款以發票日為6月
    10日之支票兌付至明，故被上訴人自得依上訴人之允諾請求
    付該工程款。至上訴人抗辯前開請款單上之加註係兩造約定
    未經業主付款，其得拒絕支付被上訴人系爭工程款云云，惟
    與前開文義不符外，且上訴人就系爭工程之付款附有以業主
    付款之停止條件，未能舉證證明，上訴人此部分所辯，尚不
    足採。
三、末按給付有確定期限者，債務人自期限屆滿時起，負遲延責
    任，民法第229條第1項定有明文。查上訴人允諾系爭承攬報
    酬於以發票日92年6月10日之支票支付，如前所述，則系爭
    報酬係定有期限為92年6月10日之給付，故被上訴人請求
    160,000元及自期限屆滿後之92年6月11日起至清償日止之法
    定遲延利息，自屬有據，至逾此部分之請求，尚屬無據。
四、綜上所述，被上訴人主張系爭工程業經上訴人驗收，並經上
    訴人允諾支付報酬，為可採，上訴人抗辯系爭工程未經驗
    收，且業主拒絕付款，系爭工程款之付款條件尚未成就，不
    足採。從而被上訴人依契約關係請求上訴人給付160,000元
    及自92年6月11日起至清償日止，按週年利率百分之五計算
    之法定遲延利息，為有理由，應予准許。逾此所為請求，為
    無理由，應予駁回。又，上開應准許部分，依簡易訴訟程序
    所為上訴人敗訴之判決，原法院依職權宣告假執行，要無不
    合。至於被上訴人敗訴部分，其假執行之聲請失所附麗，應
    併予駁回。原審就超過上開應准許部分，為上訴人敗訴之判
    決，並為假執行之宣告，自有未洽。上訴意旨就此部分，求
    予廢棄改判，為有理由。至於上開應准許部分，原審判命上
    訴人給付，並為假執行之宣告，核無違誤，上訴意旨，就此
    部分，仍執陳詞，指摘原判決不當，求予廢棄，為無理由，
    應駁回其上訴。
五、本件事證已臻明確，兩造其餘主張及攻擊防禦方法與所提證
    據與本判決結果無影響，爰不予贅述。
六、據上論結，本件上訴為一部有理由，一部無理由，依民事訴
    訟法第436條之1第3項、第450條、第449條第1項、第79條，
    判決如主文。
中　 　華　 　民　　國　　94　　年　　3　　月　　31　　日
                       民事第六庭審判長法　官　吳光釗
                  　　　　　　　　　   法　官　楊晉佳
                                       法  官  李媛媛
正本係照原本作成
本判決不得上訴
中　 　華　 　民　　國　　94　　年　　4　　月　　6　　日
                                       書記官  林秀妙
